臺灣高等法院臺中分院刑事判決
111年度上訴字第1515號
上  訴  人  
即  被  告  謝帛言



                    （送達代收人：謝明吉  住○○市○○區○○路000巷00號）
選任辯護人  周家年律師（法扶律師）                  
上列上訴人因違反槍砲彈藥刀械管制條例等案件，不服臺灣臺中
地方法院111年度訴字第199號中華民國111年5月11日第一審判決
（起訴案號：臺灣臺中地方檢察署110年度偵字第31931、31932
號），提起上訴，本院判決如下：
    主  文
上訴駁回。
    犯罪事實及理由
壹、本院審判範圍之說明：
一、按民國110年6月18日刑事訴訟法第348條修正施行前已繫屬
    於第一審或第二審法院之案件，在修正施行後始因上訴而繫
    屬於第二審或第三審法院者，應適用修正後規定以定其上訴
    範圍。而上訴得明示僅就判決之刑、沒收或保安處分一部為
    之，修正後刑事訴訟法第348條第3項定有明文。依該條項之
    立法說明：「為尊重當事人設定攻防之範圍，並減輕上訴審
    審理之負擔，容許上訴權人僅針對刑、沒收或保安處分一部
    提起上訴，其未表明上訴之認定犯罪事實部分，則不在第二
    審之審判範圍。如為數罪併罰之案件，亦得僅針對各罪之刑
    、沒收、保安處分或對併罰所定之應執行刑、沒收、保安處
    分，提起上訴，其效力不及於原審所認定之各犯罪事實，此
    部分犯罪事實不在上訴審審查範圍」等語。準此，上訴權人
    就下級審判決聲明不服提起上訴時，依現行法律規定，得在
    明示其範圍之前提下，擇定僅就該判決之「刑」（包括宣告
    刑、執行刑）、「沒收」、「保安處分」等部分單獨提起上
    訴，而與修正前認為上開法律效果與犯罪事實及所犯罪名處
    於絕對不可分之過往見解明顯有別。此時上訴審法院之審查
    範圍，將因上訴權人行使其程序上之處分權而受有限制，除
    與前揭單獨上訴部分具有互相牽動之不可分關係、為免發生
    裁判歧異之特殊考量外，原則上不再實質審查下級審法院所
    認定之犯罪事實，亦即應以下級審法院所認定之犯罪事實，
    作為審認其所諭知「刑」、「沒收」、「保安處分」是否違
    法不當之判斷基礎。
二、本案係由被告謝帛言（原名謝政宏，下稱被告）提起上訴，
    檢察官則未於法定期間內上訴。被告於本院準備程序及審理
    時均未到庭，然依其上訴理由狀所陳之上訴範圍，已表明係
    因認原判決之量刑過重而提起上訴，並主張不應依累犯規定
    加重其刑、請求適用刑法第59條規定酌減其刑（見本院卷第
    25至27頁），是被告之上訴意旨已明示僅就原判決所諭知之
    「刑」部分提起上訴，依前揭說明，本院僅須就原判決所諭
    知之「刑」有無違法不當進行審查。至於原判決關於犯罪事
    實之認定及其證據取捨、沒收（本案並未諭知保安處分），
    因與本案「刑」之判斷尚屬可分，且不在被告明示上訴範圍
    之列，即非本院所得論究。是本院自應以原判決所認定之犯
    罪事實為前提，據以衡量被告針對量刑結果不服之上訴理由
    是否可採，合先敘明。
貳、本案據以審查量刑是否妥適之原判決所認定犯罪事實：
一、被告分別為下列行為：
　㈠被告明知未經許可，不得持有、寄藏具有殺傷力之槍枝、子
    彈，竟基於非法寄藏具殺傷力之手槍及子彈之犯意，於110
    年10月4日19時許，在臺市○區○○路0段00號「全家便利商店
    臺中正典店（位於「城市經典社區」1樓）」對面之餐飲店
    ，以新臺幣（下同）14,000元之價格，向不詳男子（檢警另
    行偵辦）購買供己施用之第二級毒品甲基安非他命2包（所
    涉施用第二級部分另經檢察官不起訴處分，詳後述），並受
    該男子之委託，收受該男子所交付之由具殺傷力非制式手槍
    1支（槍枝管制編號0000000000）拆解之組成零件1批（包含
    槍身1支、槍管1支、復進簧1支、復進簧桿1支、彈匣1個）
    【即如附表一編號1所示之物】，及具殺傷力之子彈4顆【即
    如附表一編號2所示之物】及不具殺傷力之子彈2顆【即如附
    表一編號3所示之物】（按被告收受子彈共計6顆，惟其中2
    顆不具殺傷力）後，即非法持有上開具殺傷力之槍、彈，並
    將該等槍、彈寄藏在其所駕駛之車牌號碼00-0000號自小客
    車後車廂。
  ㈡被告明知海洛因屬於毒品危害防制條例第2條第2項第1款所規
    定之第一級毒品，不得非法持有，竟基於非法持有第一級毒
    品之犯意，於110年10月6日中午某時，在臺中市○區○○路0段
    00號「臺中市生命禮儀管理處崇德殯儀館」門口處，以15,0
    00元之價格，向不詳男子購得海洛因3包【即如附表一編號4
    所示之物】後，即非法持有之。
    嗣因被告另涉轉讓海洛因案件（業經檢察官不起訴處分），
    陸續：①於110年10月6日18時10分許，在臺中市○○區○○路000
    號「賢德醫院」旁，為警攔查並依法搜索，在其所駕駛之車
    牌號碼00-0000號自小客車內，扣得上開手槍拆解之組成零
    件1批及子彈6顆【即如附表一編號1至3所示之物】、上開甫
    購得而尚未施用之海洛因3包【即如附表一編號4所示之物】
    ，以及針筒1支、吸食器1組及夾鍊袋1包【即如附表一編號5
    所示之物】；②於同日19時45分許，在被告位於臺中市○區○○
    路0段00號3樓之34「城市經典社區」之租屋處，經警依法搜
    索，扣得上開犯罪事實一、㈠所示向不詳男子所購得而供施
    用後剩餘之第二級毒品甲基安非他命2包及吸食器1組【即如
    附表一編號6所示之物】；③經警採集其尿液送驗，結果呈嗎
    啡、安非他命及甲基安非他命陽性反應【所涉施用第一、二
    級毒品部分，因為前案觀察、勒戒程序效力所及，不得再行
    追訴，而由臺灣臺中地方檢察署（下稱臺中地檢署）檢察官
    以110年度毒偵字第3316號不起訴處分確定】，因而查獲。
二、案經臺中市政府警察局大雅分局報告臺中地檢署檢察官偵查
    起訴。　　　　　
參、論罪說明：
一、核被告所為犯罪事實一、㈠部分，係犯槍砲彈藥刀械管制條
    例第7條第4項之非法寄藏非制式手槍罪、同條例第12條第4
    項之非法寄藏子彈罪；所為犯罪事實一、㈡部分，係犯毒品
    危害防制條例第11條第1項之持有第一級毒品罪。起訴書就
    犯罪事實一、㈠所示非法寄藏非制式手槍之所犯法條，誤載
    為槍砲彈藥刀械管制條例第8條第4項之罪，業經檢察官於原
    審當庭更正(見原審第195頁)，附此敘明。
二、辯護人雖為被告辯護稱：犯罪事實一、㈠部分，警方查獲時
    ，本案槍枝是拆解狀態，被告應僅構成槍砲彈藥刀械管制條
    例第第13條第4項之寄藏槍枝主要組成零件罪云云（見本院
    卷第104、143、152、159至160頁）。惟查：
　㈠按我國制定槍砲彈藥刀械管制條例以刑罰嚴格管制槍砲、彈
    藥，主要目的乃為防止槍、彈流入市面，造成泛濫，進而危
    害到民眾生命、身體、財產安全，故採「抽象危險犯」之立
    法保護方式，將特定之槍、彈判定對社會具有高度威脅性之
    風險，應予管制，並以刑罰手段達到犯罪預防之目的。且槍
    、彈原得自由拆卸或組裝，適合零件組裝後仍為完整槍枝，
    故持有完整槍、彈或其全部適合零件，不過是持有方式不同
    。縱經查獲時已分解成零件，則未經許可，單純持有槍、彈
    之主要組成零件，同條例第13條第4項猶設有處罰明文，舉
    輕以明重，嗣若經組合成為完整槍、彈，並經鑑定機關據此
    鑑定具有殺傷力，更應受同條例相關刑罰規範。故凡被告未
    經許可持有之槍、彈主要組成零件，或所持有槍、彈部分零
    件已拆卸，若能經由組合成為完整並具有殺傷力之槍、彈，
    無論係經由被告親手組裝，或縱無組裝能力，倘經由被告出
    借、交付他人等方式流入市面，經由他人組裝成具有殺傷力
    之槍、彈，仍隨時造成危害社會治安之威脅，自應分別依同
    條例之未經許可，持有或出借槍、彈等相關規定處罰，「不
    因查獲非法持有槍、彈時係呈拆解或組合狀態而異其結論」
    ，以避免被告藉此化整為零，認僅成立上開未經許可，持有
    槍、彈主要組成零件罪，甚或以並無組裝具殺傷力槍、彈能
    力為由脫罪(最高法院110年度台上字第369號、109年度台上
    字第4375號刑事判決意旨參照)。
　㈡查扣案如附表一編號1所示槍枝拆解之組成零件1批及如附表
    一編號2、3所示子彈，經送鑑定結果：①將如附表一編號1所
    示槍枝拆解之組成零件1批予以組裝，經組裝後，可組成完
    整槍枝1枝(槍枝管制編號0000000000)，認係非制式手槍，
    由仿手槍外型製造之槍枝，組裝已貫通之金屬槍管而成，擊
    發功能正常，可供擊發適用子彈使用，認具殺傷力；②送鑑
    子彈6顆，認均係非制式子彈，由金屬彈殼組合直徑約8.9mm
    金屬彈頭而成，均經試射，其中4顆均可擊發，認具殺傷力
    ，其中1顆雖可擊發，惟發射動能不足，認不具殺傷力，另1
    顆無法擊發，認不具殺傷力等情，有內政部警政署刑事警察
    局110年10月27日刑鑑字第1108015202號鑑定書在卷為證（
    見偵31932卷第189至194頁），足認被告受託寄藏之扣案如
    附表一編號1所示槍枝組成零件1批，確可組裝為具殺傷力之
    完整槍枝。依上開說明，被告上開寄藏如附表一編號1所示
    槍枝組成零件1批之行為，自應成立非法寄藏非制式手槍罪
    。是辯護意旨謂：被告僅成立非法寄藏槍枝主要組成零件罪
    云云，容有誤會，尚非可採。　
　㈢辯護人於本院審理時雖為上開辯護，然其對原判決所認定之
    犯罪事實並不爭執，所爭執者僅係應適用之刑罰條文（即法
    定刑應適用之條文），故應認仍係針對「刑」之部分上訴，
    附此敘明。　
三、被告持有槍、彈之行為，為其寄藏行為之當然結果，均不另
    論罪。被告寄藏數顆具殺傷力子彈之行為，為事實上一行為
    ，應僅單純成立1次非法寄藏子彈罪名。
四、被告以一行為寄藏槍、彈而觸犯非法寄藏槍、彈2罪名，為
    想像競合犯，應依刑法第55條前段規定，從較重之非法寄藏
    非制式手槍罪處斷。
五、被告所為犯罪事實一㈠及㈡之犯行，犯意各別，行為互殊，應
    予分論併罰。　　
肆、刑之加重或減輕：　
一、應依累犯規定加重其刑：　　
　㈠被告前①因施用毒品案件，經本院102年度上訴字第1333號判
    決判處有期徒刑11月確定【下稱甲案】；②因施用毒品及槍
    砲等案件，經臺灣臺中地方法院（下稱臺中地院）100年度
    訴字第197號判決、100年度訴字第2193號及本院102年度上
    訴字第363號判決分別判處有期徒刑8月、5月、10月及3年8
    月（併科罰金6萬元）確定，有期徒刑部分經本院103年度聲
    字第1921號裁定定應執行有期徒刑5年2月確定【下稱乙案】
    ；③因施用毒品、偽造文書及公共危險案件，分別經臺灣宜
    蘭地方法院（下稱宜蘭地院）以103年度訴字第100號、103
    年度簡字第80號判決判處有期徒刑11月、3月及3月確定，繼
    經宜蘭地院103年度聲字第702號裁定定應執行有期徒刑1年2
    月確定【下稱丙案】。上開各案，經接續執行，有期徒刑部
    分於107年3月19日因縮短刑期假釋出監併付保護管束，並於
    108年7月6日保護管束期滿且假釋未經撤銷而執行完畢，此
    有臺灣高等法院被告前案紀錄表（見本院卷第45至82頁）及
    被告之執行案件紀錄表（見本院卷第165至166頁）在卷可參
    。被告於上開有期徒刑執行完畢後5年內，故意再犯本案有
    期徒刑以上之前揭各罪，均構成累犯。
  ㈡被告有前述構成累犯之事實，且有刑罰反應力薄弱及特別惡
    性之情，業經檢察官具體指明，並主張應依累犯規定加重其
    刑（見原審卷第12頁；本院卷第156至158頁）。經斟酌被告
    上開前案中亦有毒品及槍砲之行為，被告於前案所受徒刑執
    行完畢後，仍未能記取教訓，再為本案持有毒品及非法寄藏
    槍、彈行為，足見其對刑罰反應力薄弱，又被告無視國家對
    於毒品及槍、彈之禁令，而為本案非法持有毒品及非法寄藏
    槍、彈之行為，對社會治安有潛在危險性，具有特別之惡性
    ，且因此加重其各罪之刑，並不致生行為人所受之刑罰超過
    其所應負擔罪責及其人身自由因此有遭受過苛之侵害，而不
    符憲法罪刑相當原則或牴觸憲法第23條比例原則之情形，依
    前揭說明，應依刑法第47條第1項規定各加重其刑。是被告
    及辯護意旨主張：不應依累犯規定加重其刑云云，尚非可採
    。　　
二、不適用槍砲彈藥刀械管制條例第18條第4項前段、毒品危害
    防制條例第17條第1項規定減輕其刑之說明：　　
　㈠按犯槍砲彈藥刀械管制條例之罪，於偵查或審判中自白，並
    供述全部槍砲、彈藥、刀械之來源及去向，因而查獲或因而
    防止重大危害治安事件之發生者，減輕或免除其刑，槍砲彈
    藥刀械管制條例第18條第4項前段定有明文。又犯毒品危害
    防制條例第4條至第8條、第10條或第11條之罪，供出毒品來
    源，因而查獲其他正犯或共犯者，減輕或免除其刑，毒品危
    害防制條例第17條第1項亦定有明文。
　㈡惟本案被告雖自白非法寄藏槍、彈及持有第一級毒品之犯行
    ，並供述其槍、彈及毒品之來源供檢警追查，然檢警並未因
    其供述而查獲其槍、彈之來源或毒品之正犯、共犯等情，有
    臺中地檢署111年3月8日中檢謀騰110他7901字第1119024236
    號函(見原審卷第119頁)及員警職務報告(見原審卷第121頁)
    附卷可稽。是本案尚無槍砲彈藥刀械管制條例第18條第4項
    前段、毒品危害防制條例第17條第1項減刑規定之適用，附
    此敘明。　
三、不適用刑法第59條規定酌減其刑之說明：
　㈠按刑法第59條規定犯罪之情狀可憫恕者，得酌量減輕其刑，
    其所謂「犯罪之情狀」，與同法第57條規定科刑時應審酌之
     一切情狀，並非有截然不同之領域，於裁判上酌減其刑時
    ，應就犯罪一切情狀（包括第57條所列舉之10款事項），予
    以全盤考量，審酌其犯罪有無可憫恕之事由（即有無特殊之
    原因與環境，在客觀上足以引起一般同情，以及宣告法定最
    低度刑，是否猶嫌過重等），以為判斷。
　㈡查本案槍、彈及毒品均為政府嚴禁之違禁物，對社會治安之
    危害非輕，而被告前已有因毒品及槍砲之行為經法院判處罪
    刑及執行完畢之前科素行，此有臺灣高等法院被告前案紀錄
    表在卷可參，竟仍不思自我約束行止，無視國家嚴禁非法寄
    藏槍、彈及持有第一級毒品之禁令，而為本案非法寄藏槍、
    彈及持有第一級毒品之犯行，且被告將本案槍、彈置於其所
    駕駛之車輛後車廂內隨車藏放，亦增加上開槍、彈被使用之
    風險，危害社會治安非輕，衡情，在客觀上顯無從引起一般
    同情，難認有何情輕法重，至於被告所陳其家庭及生活狀況
    、犯後態度及犯罪所生危害等情，於量刑時業已審酌（詳後
    述），且經斟酌後，亦難認有何情輕法重之情，故本案無刑
    法第59條規定適用之餘地。是被告及辯護意旨請求適用刑法
    第59條規定酌減其刑云云，難認可採。　　
伍、上訴駁回之說明：
一、被告上訴意旨謂：①檢察官未舉證被告構成累犯而應加重其
    刑，本案不應依累犯規定加重其刑；②請適用刑法第59條規
    定酌減其刑；③原審量刑過重云云（見本院卷第25至27頁）
    ，及辯護意旨另謂：犯罪事實一、㈠部分，警方查獲時，本
    案槍枝是拆解狀態，被告應僅構成槍砲彈藥刀械管制條例第
    第13條第4項之寄藏槍枝主要組成零件罪云云（見本院卷第1
    04、143、152、159至160頁）。
二、惟查：
　㈠上開辯護意旨部分，尚非可採，業如前述【詳參前揭關於犯
    罪事實一、㈠部分之論罪說明】。　　
　㈡前揭上訴意旨①、②部分，均非可採，業如前述【詳參前揭關
    於應依累犯規定加重其刑之說明、不適用刑法第59條規定酌
    減其刑之說明】。　
　㈢按刑罰之量定，屬法院自由裁量之職權行使，應審酌刑法第5
    7條所列各款事由及一切情狀，為酌量輕重之標準，並非漫
    無限制；量刑輕重係屬事實審法院得依職權自由裁量之事項
    ，苟已斟酌刑法第57條各款所列情狀而未逾越法定刑度，不
    得遽指為違法；且在同一犯罪事實與情節，如別無其他加重
    或減輕之原因，下級審量定之刑，亦無過重或失輕之不當情
    形，則上級審法院對下級審法院之職權行使，原則上應予尊
    重。本案原審審酌①被告無視法律禁止，非法寄藏槍、彈及
    持有第一級毒品，造成社會治安之危害，並助長毒品氾濫，
    行為殊值非難；②被告坦承犯行之犯後態度；③被告自陳之智
    識程度、家庭經濟狀況暨其寄藏或持有槍、彈及持有毒品之
    數量、期間等一切情狀，分別量處如附表所示之刑，並就得
    易科罰金之有期徒刑（附表編號2）及併科罰金（附表編號1
    ）部分，各諭知易科罰金或易服勞役之折算標準如附表所示
    。足見原審顯已本於被告之責任為基礎，綜合全案卷證資料
    ，具體斟酌刑法第57條各款所規定之量刑因子，且於量刑理
    由詳加說明，並無濫用量刑權限，亦無判決理由不備，或其
    他輕重相差懸殊等量刑有所失出或失入之違法或失當之處，
    就被告所犯各罪所處之刑，均尚屬妥適，且原審就被告所犯
    非法寄藏非制式手槍罪（法定刑為5年以上有期徒刑，併科1
    000萬元以下罰金）、持有第一級毒品罪（法定刑為處3年以
    下有期徒刑、拘役或30萬元以下罰），各僅判處如附表所示
    之刑，均已在各罪法定刑範圍內，各為低度量刑，難認有何
    過重之情。是本案原審量刑並無違誤，自應予維持。　　
三、綜上所述，本案被告明示僅就原判決之「刑」部分提起一部
    上訴，並以前開情詞指摘原判決所為量刑不當，尚非可採，
    其上訴為無理由，自應予駁回。
陸、被告於審判期日經合法傳喚，無正當理由不到庭（見本院卷
    第91、93、149、151、157頁），爰不待其陳述，逕行一造
    辯論而為判決。　　　　
據上論結，應依刑事訴訟法第371條、第368條，判決如主文。
本案經檢察官洪瑞君提起公訴，檢察官謝謂誠到庭執行職務。
中　　華　　民　　國　　111 　年　　8 　　月　　18　　日
                  刑事第四庭    審判長法　官  蔡名曜
                                      法　官  邱鼎文
                                      法　官  黃玉琪
　　　　　　　　　　　　　　　　　　　
以上正本證明與原本無異。
持有第一級毒品部分，不得上訴。
違反槍砲彈藥刀械管制條例部分，得上訴。
如不服本判決應於收受送達後20日內向本院提出上訴書狀，其未
敍述上訴理由者，並得於提起上訴後20日內向本院補提理由書(
均須按他造當事人之人數附繕本)「切勿逕送上級法院」。因疫
情而遲誤不變期間，得向法院聲請回復原狀。

                                    書記官  林姿妤
　　　　　　　　　　　　　　　　　　
中　　華　　民　　國　　111 　年　　8 　　月　　18　　日
附表：
編號 犯罪事實 所犯之罪、原判決所處之刑 原判決諭知之沒收 【非本案審查範圍】 1 犯罪事實一、㈠ 謝帛言犯非法寄藏非制式手槍罪，累犯，處有期徒刑伍年肆月，併科罰金新臺幣伍萬元，罰金如易服勞役，以新臺幣壹仟元折算壹日。 扣案附表一編號1所示之槍枝組成零件1批，沒收。 2 犯罪事實一、㈡ 謝帛言犯持有第一級毒品罪，累犯，處有期徒刑參月，如易科罰金，以新臺幣壹仟元折算壹日。 扣案附表一編號4所示之第一級毒品(含包裝袋)，沒收銷燬。 
附表一：
編號 扣案物 是否沒收 1 非製式手槍1支（槍枝管制編號0000000000）拆解之組成零件1批（即槍身1支、槍管1支、復進簧1支、復進簧桿1支、彈匣1個）。 是 2 具殺傷力之子彈4顆(均業經試射)。 否 3 不具殺傷力之子彈2顆。 否 4 海洛因3包（驗餘淨重共計4.91公克）。 是 5 針筒1支、吸食器1組、夾鍊袋1包。 否 6 甲基安非他命2包（驗餘淨重各為2.2478公克及3.1174公克）、吸食器1組。 否